臺灣屏東地方法院刑事判決　　　　　　　99年度易字第1102號
公　訴　人　臺灣屏東地方法院檢察署檢察官
被　　　告　林美華
上列被告因違反毒品危害防制條例案件，經檢察官提起公訴（99
年度毒偵字第2567號）本院判決如下：
    主  文
林美華施用第二級毒品，處有期徒刑陸月，如易科罰金，以新臺
幣壹仟元折算壹日。
    事  實
一、林美華曾於民國87年間因施用毒品案件，經臺灣高等法院高
    雄分院裁定應送勒戒處所觀察、勒戒後，因無繼續施用毒品
    傾向，經同院以87年度上易字第1655號判決免刑確定。其另
    於90年間因施用毒品案件，經本院以90年度毒聲字第166 號
    裁定應送勒戒處所觀察、勒戒後，因有繼續施用毒品傾向，
    經同院以90年度毒聲字第777 號裁定令入戒治處所施以強制
    戒治，於91年3 月25日戒治期滿，並經本院以90年度易字第
    620 號判決判處有期徒刑1 年確定，嗣其另犯麻藥等案件接
    續執行，於99年1 月8 日因縮短刑期假釋出監並付保護管束
    ，於101 年6 月8 日始縮刑期滿，而尚未執行完畢。詎其猶
    不知悔改，仍基於施用第二級毒品甲基安非他命之犯意，於
    99年9 月24日上午8 時51分許，至臺灣屏東地方法院檢察署
    觀護人室報到後採尿時起回溯120 小時內之某時（不包含至
    觀護人室報到後至採尿前之期間），在不詳地點，以不詳方
    式施用甲基安非他命1 次。嗣因其為受保護管束人，於同日
    因執行保護管束至臺灣屏東地方法院檢察署觀護人室報到，
    經採集尿液送驗，檢驗結果呈甲基安非他命陽性反應，始悉
    上情。
三、案經臺灣屏東地方法院檢察署觀護人簽請同署檢察官自動檢
    舉偵辦。
    理  由
壹、證據能力
    按被告以外之人於審判外之言詞或書面陳述，除法律有規定
    者外，不得作為證據，刑事訴訟法第159 條第1 項定有明文
    ；惟按被告以外之人於審判外之陳述，雖不符同法第159 條
    之1 至之4 之規定，而經當事人於審判程序同意作為證據，
    法院審酌該言詞陳述或書面陳述作成時之情況，認為適當者
    ，亦得為證據；又當事人、代理人或辯護人於法院調查證據
    時，知有第159 條第1 項不得作為證據之情形，而未於言詞
    辯論終結前聲明異議者，視為有前項之同意，同法第159 條
    之5 亦定有明文。查本院下列資以認定本案而具傳聞性質之
    證據，檢察官及被告林美華均知有第159 條第1 項不得為證
    據之情形，並均於本院100 年2 月22日準備程序時就證據能
    力表示無意見（見本院卷第52頁），且迄言詞辯論終結前均
    未聲明異議（見本院卷第67、68頁），依上揭法條規定，視
    為同意作為證據，復經本院審酌上開言詞或書面陳述之作成
    情況，核無違法取證或其他瑕疵，認為以之作為證據為適當
    ，自均得作為證據。
貳、實體部分
一、訊據被告固不否認伊於99年9 月24日上午8 時51分許，因執
    行保護管束至臺灣屏東地方法院檢察署觀護人室報到後，經
    採尿送驗，其尿液呈甲基安非他命陽性反應等情，惟矢口否
    認有上揭施用第二級毒品甲基安非他命犯行，辯稱：伊確實
    未施用毒品，伊假釋出監後有動手術及嚴重之感冒，曾服用
    醫院開的藥，亦曾服用伊女兒客人給伊之剎咳得軟膠囊、鼻
    福錠、咳定必糖漿藥物，可能是這些藥物讓伊之尿液呈現甲
    基安非他命陽性反應云云。經查：
(一)、被告於99年9 月24日上午8 時51分許，因執行保護管束至臺
    灣屏東地方法院檢察署觀護人室報告後，經採尿送驗，其尿
    液呈甲基安非他命陽性反應等情，業據被告自承在卷（見本
    院卷第51頁反面），另經將被告上開經臺灣屏東地方法院檢
    察署觀護人採集之尿液囑託台灣檢驗科技股份有限公司鑑定
    ，經以EIA 酵素免疫分析法初步檢驗、並以GC／MS氣相層析
    ／質譜儀法確認檢驗，結果判定確呈甲基安非他命陽性反應
    乙節，亦有臺灣屏東地方法院檢察署檢察官執行保護管束指
    揮書、臺灣屏東地方法院檢察署施用毒品受保護管束人尿液
    檢體監管紀錄表、台灣檢驗科技股份有限公司99年10月11日
    編號ＫＨ／2010／00000000號濫用藥物檢驗報告各1 紙在卷
    可稽（見偵卷第2 至4 頁），堪認被告上揭供承與事實相符
    ，堪予採信。
(二)、毒品施用後於尿液中可檢出之時間，受施用劑量及頻率、施
    用方式、飲水量之多寡、個人體質及其代謝情況等因素影響
    ，因個案而異，一般可檢出之時間為安非他命服用後1 至4
    天，甲基安非他命則為1 至5 天；另目前常用尿液中是否含
    有毒品反應之方法，有免疫學分析法和層析法兩類。尿液初
    步檢驗係採用免疫學分析法，由於該方法對結構類似之成分
    ，亦可能產生反應，故初步檢驗呈陽性反應者，需採用另一
    種不同分析原理之檢驗方法進行確認。大部分地方衛生單位
    所採用之另一種方法為Toxi-Lab分析法（屬薄層層析法），
    經行政院衛生署認可之檢驗機構則採用氣相層析質譜儀（GC
    ／MS）分析法。以氣相層析質譜儀分析法進行確認者，均不
    致產生偽陽性反應等語，有行政院衛生署管制藥品管理局92
    年3 月10日管檢字第0920001495號函、92年6 月20日管檢字
    第0920004713號函存卷可稽（見本院卷第40、41頁）。查本
    案被告上開尿液經檢驗後呈甲基安非他命陽性反應，係經台
    灣檢驗科技股份有限以氣相層析／質譜儀法為確認檢驗等情
    ，業據說明如前，參諸上揭函示，當不至於有偽陽性之誤判
    情形，堪認被告確有於上開採尿時間回溯5 日內某時，在不
    詳處所，以不詳方式，施用甲基安非他命1 次無訛。
(三)、被告固以前詞置辯，並舉輔英科技大學開立之藥單及提出藥
    物以佐其說，查證人即被告之女黃媺婷雖於本院審理時結稱
    ：伊之客人「文娟」有給伊上開藥物，是「文娟」家人王明
    珠自醫院領的藥，伊放在家裡給被告吃，被告約99年7 月至
    9 月間有服用1 次等語在卷（見本院卷第66頁反面、第67
    頁），惟經本院向行政院衛生署食品藥物管理局函詢被告提
    供之藥物是否含有甲基安非他命成分，據覆略載：「……三
    、上揭藥品均不含甲基安非他命、安非他命成分或可代謝成
    甲基安非他命或安非他命成分，故施用前述藥品後所採尿液
    ，以氣相層析質譜儀檢驗，應不致產生甲基安非他命、安非
    他命陽性或偽陽性反應。四、甲基安非他命屬國內禁用之第
    二級毒品，經行政院衛生署核准之藥品或製劑，均不含甲基
    安非他命成分。」等文，有該局100 年3 月15日FDA 管字第
    10000139 91 號函附卷供參（見本院卷第56、57頁），可知
    被告縱有服用上開藥物，其尿液經檢驗亦無可能呈甲基安非
    他命陽性反應，足見被告辯稱應係服用上揭藥物致其尿液呈
    陽性反應云云，顯不可採。另被告於本院審理時固亦自承：
    除了上開藥物外，還有長庚、林園醫院、耳鼻喉科之醫生開
    藥給伊，伊服用之藥物均為醫生開立，並非在路邊或是向不
    明人士亂買之藥物等語在卷（見本院卷第69頁），然衡以其
    服用之藥物既均係醫院內之醫師開立之藥物，應均係行政院
    衛生署核准之藥物，參諸上揭說明，亦無可能含有甲基安非
    他命成分，縱被告確有就醫服藥之情，當無從因此致其尿液
    呈甲基安非他命陽性反應，是被告上揭所辯，均屬臨訟卸責
    之詞。
(四)、綜上，被告所辯均非可採，從而，本案事證明確，被告上揭
    犯行堪以認定。
二、施用第二級毒品為犯罪行為，毒品危害防制條例第10條第2
    項定有處罰明文。故施用該毒品者，依前揭規定本應科以刑
    罰，惟基於施用毒品之人，兼有病患屬性，乃於刑事政策上
    對合於一定條件之施用者，依同條例第20條、第23條之規定
    ，施以觀察、勒戒及強制戒治之治療，期以保安處分替代刑
    罰，戒斷其身、心癮。惟亦僅限於「初犯」及「5 年後再犯
    」2 種情形，始應先經觀察、勒戒或強制戒治程序，不能逕
    行起訴，亦即設為施用毒品罪起訴條件之限制。但倘被告於
    5 年內已再犯，經依法再為保安處分或追訴處罰者，縱其第
    3 次（或第3 次以上）施用毒品之時間，在初犯之保安處分
    執行完畢釋放5 年以後，即非屬「5 年後再犯」之情形，且
    因前有「5 年內再犯」情形，顯見其再犯率甚高，原實施之
    保安處分無法收其實效，毋庸仍予寬典處遇，而應依該條例
    第10條逕予刑罰制裁，最高法院著有99年度台非字第246 號
    判決可資參照。查被告前於87年間因施用毒品案件，經臺灣
    高等法院高雄分院裁定觀察、勒戒並執行完畢後經同院以87
    年度上易字第1655號判決免刑確定，即於90年間再因施用毒
    品案件經本院以90年度毒聲字第166 號裁定應送勒戒處所觀
    察、勒戒後，因有繼續施用毒品傾向，經同院以90年度毒聲
    字第777 號裁定令入戒治處所施以強制戒治，於91年3 月25
    日戒治期滿，並經本院以90年度易字第620 號判決判處有期
    徒刑1 年確定等情，有臺灣高等法院被告前案紀錄表1 份附
    卷可參（見本院卷第5 至19頁）。是以，被告於觀察、勒戒
    執行完畢後5 年內，即於90年間再因施用毒品案件經觀察、
    勒戒並執行完畢，參諸上揭最高法院判決要旨，縱其本次施
    用毒品之時間已在上揭觀察、勒戒執行完畢5 年之後，仍應
    依法追訴處罰。
三、甲基安非他命為毒品危害防制條例第2 條第2 項第2 款明定
    之第二級毒品。核被告所為，係犯毒品危害防制條例第10條
    第2 項之施用第二級毒品罪。被告施用前持有第二級毒品之
    行為，為嗣後施用之高度行為所吸收，不另論罪。爰審酌被
    告前因施用毒品迭經觀察、勒戒及強制戒治，甚且判處徒刑
    ，素行非佳，復未能自我反省，斷絕毒癮誘惑，且現仍於執
    行保護管束中而再犯本案施用第二級毒品罪，犯後仍狡飾其
    詞，難認有悔改之心等一切情狀，量處如主文所示之刑，並
    諭知易科罰金之折算標準，以資懲儆。
據上論斷，應依刑事訴訟法第299 條第1 項前段，毒品危害防制
條例第10條第2 項，刑法第11條前段、第41條第1 項前段，判決
如主文。
本案經檢察官陳立興到庭執行職務
中    華    民    國   100    年    5     月    26    日
                  刑事第五庭  審判長法  官   林家聖
                                    法  官   劉怡孜
                                    法  官   黃柏霖
以上正本證明與原本無異。
如不服本判決應於收受判決後10日內向本院提出上訴書狀，並應
敘述具體理由；其未敘述上訴理由者，應於上訴期間屆滿後20日
內向本院補提理由書（均須按他造當事人之人數附繕本）「切勿
逕送上級法院」。
中    華    民    國    10    年    5     月    26    日
                                    書記官   史安琪
附錄論罪科刑法條：毒品危害防制條例第10條第2 項。
毒品危害防制條例第10條
施用第一級毒品者，處 6 月以上 5 年以下有期徒刑。
施用第二級毒品者，處 3 年以下有期徒刑。